【裁判字號】    97,訴,624
【裁判日期】    971212
【裁判案由】    違反臺灣地區與大陸地區人民關係條例等
【裁判全文】
臺灣臺南地方法院刑事判決               97年度訴字第83號
                                       97年度訴字第624號
公  訴  人  臺灣臺南地方法院檢察署檢察官
被      告  穆燕堂
            陳順榮
            林保定
            乙○○
上列被告等因違反臺灣地區與大陸地區人民關係條例等案件，經
檢察官聲請簡易處刑（九十六年度偵字第一三九四一號），經本
院認不宜適用簡易程序處刑，改依通常程序審理，並經臺灣臺南
地方法院檢察署檢察官追加起訴（九十七年度偵字第三六０二號
），暨移送併辦審理（九十七年度偵字第一一八九九號），本院
諭知合併審理並判決如下：
    主  文
穆燕堂共同違反不得使大陸地區人民非法進入台灣地區規定，累
犯，處有期徒刑壹年貳月，減為有期徒刑柒月。
陳順榮共同違反不得使大陸地區人民非法進入台灣地區規定，處
有期徒刑壹年肆月，減為有期徒刑捌月。
林保定共同連續違反不得使大陸地區人民非法進入台灣地區規定
，處有期徒刑壹年陸月，減為有期徒刑玖月。
乙○○共同連續違反不得使大陸地區人民非法進入台灣地區規定
，處有期徒刑貳年，減為有期徒刑壹年，緩刑貳年。緩刑期間付
保護管束，並應依執行檢察官之命令，向指定之公益團體、地方
自治團體或社區，提供壹佰貳拾小時之義務勞務。
    事  實
一、穆燕堂前因違反麻醉藥品管理條例案件，經台灣高等法院台
    南分院以八十二年度上訴字第一二四七號刑事判決判處有期
    徒刑六年六月，並經最高法院以八十二年度台上字第五八二
    ０號刑事判決駁回上訴確定。並於八十八年九月二十四日縮
    短刑期假釋期滿未經撤銷，視為執行完畢。
二、乙○○於民國九十二年十一月間某日，至台南縣左鎮鄉之友
    人林保定，並經林保定介紹而結識陳順榮與穆燕堂二人。乙
    ○○明知大陸地區人士不得非法入境台灣地區，然貪圖佣金
    ，竟以新台幣（下同）一萬元之對價，要求林保定、陳順榮
    共同以三萬元之報酬，說服穆燕堂前往中國大陸地區並擔任
    人頭丈夫而使大陸地區女子曾玉連（另由檢察官偵查中）得
    以入境台灣地區。乙○○、林保定、陳順榮與穆燕堂乃共同
    基於使大陸地區女子非法入境台灣及行使使公務員登載不實
    文書之犯意聯絡，先由乙○○帶領並無結婚真意之穆燕堂於
    九十二年十一月五日入境大陸地區，並於同年十二月七日至
    大陸地區福建省三明市與與同無結婚真意、僅欲藉假結婚得
    以配偶名義來臺，而亦具行使明知為不實之事項而使公務員
    登載於職務上所掌公文書犯意聯絡之大陸地區女子曾玉連完
    成假結婚之公證手續，並取得該公證處所核發之（２００３
    ）三証字２８６７號結婚公證書。嗣穆燕堂於同年十一月十
    一日返國並持大陸地區出具之結婚公證書，向財團法人海峽
    交流基金會（下稱海基會）申請驗證，並於九十二年十二月
    一日取得海基會所核發之「財團法人海峽交流基金會（９２
    ）南核字第０６４４２９號證明書」。其後，穆燕堂復於同
    年十二月十日持上開海基會證明書、結婚公證書至臺南縣左
    鎮鄉戶政事務所填具「結婚登記申請書」，申請辦理上開結
    婚登記，使不知情之承辦公務員經形式審查後，將穆燕堂與
    曾玉連於九十二年十一月七日結婚之不實事項，登載於職務
    上所掌之戶籍謄本之公文書內，足以生損害於戶政機關管理
    戶籍之正確性。嗣穆燕堂再向內政部警政署入出境管理局以
    團聚為由申請曾玉連來臺，並將上開證明書、結婚公證書及
    使公務員登載不實之戶籍謄本等文件交付承辦人員而行使之
    。嗣經內政部警政署入出境管理局承辦人員為實質審查後，
    核發曾玉連來臺之旅行證，准許入境臺灣。曾玉連遂於九十
    三年七月二十八日入境臺灣，並於入境後，自行外出打工賺
    錢，並不知去向。
三、乙○○、林保定復承前開使大陸地區女子非法入境台灣及行
    使使公務員登載不實文書之概括犯意，由乙○○給付一萬元
    之介紹費給林保定作為介紹人頭丈夫之對價，林保定則於九
    十二年十二月間某日介紹車有德予乙○○認識，乙○○、林
    保定並共同以三萬元為條件，邀得車有德（另由檢察官偵查
    中）前往中國大陸地區並擔任人頭丈夫。乙○○遂於九十二
    年十二月十二日帶領並無結婚真意之車有德入境大陸地區，
    並於同年十二月二十四日至大陸地區福建省三明市與與同無
    結婚真意、僅欲藉假結婚得以配偶名義來臺，而亦具行使明
    知為不實之事項而使公務員登載於職務上所掌公文書犯意聯
    絡之大陸地區女子林鳳姬完成假結婚之公證手續，並取得該
    公證處所核發之（２００３）三証字３３６０號結婚公證書
    。嗣車有德於同年十二月二十八日返國並持大陸地區出具之
    結婚公證書，向財團法人海峽交流基金會（下稱海基會）申
    請驗證，並取得海基會於九十三年二月九日所核發之「財團
    法人海峽交流基金會（９２）南核字第００５９５５號證明
    書」。其後，車有德復於九十三年二月十二日持上開海基會
    證明書、結婚公證書至臺南縣左鎮鄉戶政事務所填具「結婚
    登記申請書」，申請辦理上開結婚登記，使不知情之承辦公
    務員經形式審查後，將車有德與林鳳姬於九十二年十二月二
    十四日結婚之不實事項，登載於職務上所掌之戶籍謄本之公
    文書內，足以生損害於戶政機關管理戶籍之正確性。嗣車有
    德再向內政部警政署入出境管理局以團聚為由申請林鳳姬來
    臺，並將上開證明書、結婚公證書及使公務員登載不實之戶
    籍謄本等文件交付承辦人員而行使之。嗣經內政部警政署入
    出境管理局承辦人員為實質審查後，認其中有異而拒絕核發
    林鳳姬來臺之旅行證，林鳳姬遂未能入境台灣而未遂。
四、案經台南縣新化分局報告臺灣臺南地方法院檢察署檢察官偵
    查後，聲請簡易處刑暨追加起訴及移送併辦。
    理  由
壹、證據能力之判斷：
一、按被告以外之人於審判外之言詞或書面陳述，除法律有規定
    者外，不得作為證據，刑事訴訟法第一百五十九條第一項定
    有明文，查證人即共犯穆燕堂、林保定於警詢之證述；證人
    即共犯穆燕堂及陳順榮於警詢之證述，係被告陳順榮、林保
    定以外之人於審判外之陳述，且被告陳順榮、林保定不同意
    作為證據，原則上不得作為認定被告林保定、陳順榮犯罪之
    證據資料。另亦無證據得證前開證人於警詢中之陳述具有刑
    事訴訟法第一百五十九條之二所示「具有較可信之特別情況
    ，且為證明犯罪事實存否所必要」之回復證據能力之外部情
    況要件，是前揭證人於警詢之證述，應不得採為認定被告陳
    順榮、林保定之依據。
二、按被告以外之人於審判外之陳述，經當事人於審判程序同意
    作為證據，法院審酌該言詞陳述或書面陳述作成時之情況，
    認為適當者，亦得為證據，刑事訴訟法第一百五十九條之五
    第一項定有明文。查被告穆燕堂、乙○○、林保定等三人，
    於本院審理時對證人陳順榮、林保定、乙○○（穆燕堂部分
    ）；證人陳順榮、林保定、穆燕堂、車有德（乙○○部分）
    ；證人車有德（林保定部分）等人於警詢時及偵訊中所為筆
    錄之證據能力均不爭執，且本院依卷內資料審酌該警詢及偵
    訊筆錄作成時之情況，亦認為並未有何違背法律或其他相關
    規定之情事，而應認為適當，是依刑事訴訟法第一百五十九
    條之五第一項之規定，上開證人等於警詢及偵訊所作之筆錄
    ，為傳聞法則之例外而具有證據能力，本院自得引為判決參
    考之依據，先予敘明。
貳、實體犯罪事實之認定：
甲、共同使大陸地區女子曾玉連來台部分：
  一、訊據被告陳順榮、林保定於本院審理時均坦承知悉被告穆
      燕堂與大陸地區女子曾玉連結婚一事，惟均矢口否認涉有
      違反非法使大陸地區人士來台之犯行，陳順榮、林保定均
      辯稱：並未媒介被告穆燕堂與曾玉連結婚云云。
  二、經查：
    (一)被告乙○○帶領並無結婚真意之被告穆燕堂於九十二年十
      一月五日入境大陸地區，並於同年十二月七日至大陸地區
      福建省三明市與與同無結婚真意、僅欲藉假結婚得以配偶
      名義來臺之大陸地區女子曾玉連完成假結婚之公證手續，
      並取得該公證處所核發之（２００３）三証字２８６７號
      結婚公證書。嗣被告穆燕堂於同年十一月十一日返國並持
      大陸地區出具之結婚公證書，向財團法人海峽交流基金會
      （下稱海基會）申請驗證，並於九十二年十二月一日取得
      海基會所核發之「財團法人海峽交流基金會（９２）南核
      字第０６４４２９號證明書」。其後，被告穆燕堂復於同
      年十二月十日持上開海基會證明書、結婚公證書至臺南縣
      左鎮鄉戶政事務所填具「結婚登記申請書」，申請辦理上
      開結婚登記，使不知情之承辦公務員經形式審查後，將被
      告穆燕堂與曾玉連於九十二年十一月七日結婚之不實事項
      ，登載於職務上所掌之戶籍謄本之公文書內。被告嗣穆燕
      堂再向內政部警政署入出境管理局以團聚為由申請曾玉連
      來臺，並將上開證明書、結婚公證書及使公務員登載不實
      之戶籍謄本等文件交付承辦人員而行使之。嗣經內政部警
      政署入出境管理局核發曾玉連來臺之旅行證，准許入境臺
      灣。曾玉連遂於九十三年七月二十八日入境臺灣，並於入
      境後，不知去向等情，業據被告乙○○、穆燕堂於本院審
      理時均自承在卷，且互核相符，並有大陸人民申請來臺查
      詢、旅客入出境紀錄查詢、海基會（９２）南核字第０６
      ４４２９號證明書、結婚登記申請書、結婚公證書暨被告
      乙○○、穆燕堂入出國日期證明書各一份在卷可參，此部
      分事實應堪認定。
    (二)訊據被告穆燕堂於本院審理時以證人身分具結後證稱：其
      至大陸地區與曾玉連結婚時，並無花費自己之款項，亦未
      給予女方任何聘金等語（參見本院九十七年度訴字第八三
      號卷第一一二頁）；另證稱：曾玉連在其住處僅住二個月
      ，即離家出走，離開時並未留下電話或地址，且其於曾玉
      連離家之際，即已感覺曾玉連將不會回來等語（參見本院
      卷第一一０頁至第一一一頁），是依被告穆燕堂所述其與
      曾玉連結婚之過程、來台同住之時間、曾玉連離去之際即
      已知悉曾玉連將不再返家，亦未予以阻止，或索取聯絡方
      式等情相互參照以觀，另參以被告穆燕堂於本院審理時亦
      自承其與曾玉連之婚姻應係假結婚等語（參見本院卷第一
      一二頁）被告穆燕堂與曾玉連之婚姻關係確係並無結婚真
      意之假結婚一節應堪認定。
    (三)訊據被告陳順榮於本院審理時，以證人身分具結後證稱：
      穆燕堂與乙○○至其經營之檳榔攤會面時，乙○○曾向穆
      燕堂提及至大陸地區娶老婆之事，而該次乙○○係由被告
      林保定所找來等語（參見本院卷第一一五頁），而被告乙
      ○○於本院審理時以證人身分結證稱：其在帶領穆燕堂前
      往大陸前，即已交付一萬元予被告林保定，該款項為介紹
      費等語（參見本院卷第一二三頁），參以被告穆燕堂與被
      告乙○○本非相識，足見被告林保定確曾找被告乙○○前
      往被告陳順榮之檳榔攤處，藉以結識被告穆燕堂，進而促
      使被告穆燕堂同意擔任被告乙○○之人頭丈夫，並從中獲
      取介紹費之利益。被告林保定於本院審理時雖辯稱：被告
      乙○○所交付之一萬元係給其與被告陳順榮請客之用云云
      。惟被告於本院行準備程序時稱：該一萬元係被告乙○○
      給予其與陳順榮作為紅包禮云云，其在本院審理程序中，
      就該一萬元之用途前後供述已有不同，且與被告陳順榮之
      供詞亦有出入（詳下述），故應以被告林保定於警詢中所
      陳：該一萬元為介紹費，其與陳順榮平分等與被告乙○○
      於本院審理時所證相符之供詞，較為可採。況被告乙○○
      於本案審理期間業已坦承全數犯行，表示認罪之意，衡情
      當無推諉卸責予被告林保定之必要。從而，被告林保定辯
      稱：其並未參與介紹被告穆燕堂與大陸地區女子曾玉連假
      結婚云云，與事實不符，當無可採。
    (四)被告穆燕堂於本院審理時結證稱：被告陳順榮曾先提議去
      大陸地區娶老婆；並證稱：被告陳順榮曾告知娶老婆還有
      錢賺，故其隨之前去等語參見本院卷第一０七頁），而被
      告陳順榮於本院審理時亦坦承：被告乙○○、林保定在其
      經營之檳榔攤提及去大陸娶妻還可以賺錢，其曾向被告穆
      燕堂提議等語（參見本院卷第一一二頁至第一一三頁），
      足見被告穆燕堂前開證述與事實相符，應堪採信。又被告
      林保定於本院審理時結證稱：被告乙○○交予其之一萬元
      ，其亦將其中五千元交予被告陳順榮等語（參見本院卷第
      一二０頁至第一二一頁），而被告乙○○交付予被告林保
      定之一萬元，其性質乃是本案之介紹費一節，已如前述，
      是被告陳順榮於被告穆燕堂前往大陸地區與曾玉連假結婚
      一事中，先以利誘勸說被告穆燕堂前往，且易從中分得介
      紹費五千元，足認其係共同參與本案之犯行。被告陳順榮
      雖辯稱：林保定所交付之五千元係支付被告林保定、乙○
      ○等五、六人之在其檳榔攤內之消費云云。惟被告陳順榮
      於本院行準備程序時，猶否認曾收到被告林保定所交付之
      五千元（參見本院卷第二五頁），嗣經被告林保定以證人
      身分在本院審理時具結陳述確曾交付該五千元予陳順榮後
      ，始行改稱該筆款項是支應店內消費云云，顯係臨訟卸責
      之詞，難以採信。況該款項原係被告乙○○所交予被告林
      保定，倘若僅係支付消費款項，大可由被告乙○○逕行交
      付予被告陳順榮或其店員即可，無庸再經被告林保定另行
      支付。被告陳順榮前開所辯，不足採信。
    (五)綜此，被告乙○○、林保定、陳順榮與穆燕堂共同使大陸
      地區女子曾玉連非法入境台灣及行使使公務員登載不實文
      書等犯行，均堪認定。
乙、共同使大陸地區女子林鳳姬來台未遂部分：
  一、訊據被告林保定於本院審理時矢口否認涉有違反非法使大
      陸地區人士來台未遂之犯行，辯稱：並未媒介證人車有德
      至大陸地區與林鳳姬辦理假結婚云云。
  二、經查：
    (一)被告乙○○於九十二年十二月十二日帶領證人車有德入境
      大陸地區，並於同年十二月二十四日至大陸地區福建省三
      明市與大陸地區女子林鳳姬完成假結婚之公證手續，並取
      得該公證處所核發之（２００３）三証字３３６０號結婚
      公證書。嗣證人車有德於同年十二月二十八日返國並持大
      陸地區出具之結婚公證書，向財團法人海峽交流基金會（
      下稱海基會）申請驗證，並取得海基會於九十三年二月九
      日所核發之「財團法人海峽交流基金會（９２）南核字第
      ００５９５５號證明書」。其後，證人車有德復於九十三
      年二月十二日持上開海基會證明書、結婚公證書至臺南縣
      左鎮鄉戶政事務所填具「結婚登記申請書」，申請辦理上
      開結婚登記，將車有德與林鳳姬於九十二年十二月二十四
      日結婚之事項，登載於職務上所掌之戶籍謄本之公文書。
      嗣證人車有德再向內政部警政署入出境管理局以團聚為由
      申請林鳳姬來臺，並將上開證明書、結婚公證書及使公務
      員登載不實之戶籍謄本等文件交付承辦人員而行使之。嗣
      經內政部警政署入出境管理局承辦人員為實質審查後，認
      其中有異而拒絕核發林鳳姬來臺之旅行證，林鳳姬遂未能
      入境台灣而未遂等情，業據被告乙○○於本院審理時陳明
      在卷，核與證人車有德所述前往大陸結婚情節大致相符，
      並有大陸人民申請來臺查詢、旅客入出境紀錄查詢、海基
      會（９２）南核字第００５９５５號證明書、結婚登記申
      請書、結婚公證書暨被告乙○○、證人車有德入出國日期
      證明書各一份在卷可參，此部分事實應堪認定。
    (二)證人車有德與大陸地區女子林鳳姬係假結婚一節，業據被
      告乙○○於本院行準備程序時陳明在案。證人車有德於本
      院審理時雖結證稱：其與大陸地區女子林鳳姬係真結婚云
      云。惟證人車有德於本院審理時自承：前往大陸地區之車
      費、機票等費用均係被告乙○○所支付；並稱：其與林鳳
      姬見一次面即行結婚，之後亦未有其他消息（參見本院卷
      第九一頁、第九四頁），是證人車有德所述其與林鳳姬結
      婚之過程，顯與常情有違，難以採信。足見被告乙○○於
      準備程序中所言與事實相符，堪認證人車有德與林鳳姬之
      婚姻關係不具真意而屬假結婚。
    (三)證人車有德於本院審理時結證稱：被告林保定曾介紹伊去
      大陸娶太太；並稱：其返台後，被告林保定曾拿一萬元予
      伊，並稱予其充作零用錢等語（參見本院卷第九一頁、第
      九三頁），而被告乙○○於本院審理時以證人身分結證稱
      ：其至左鎮鄉找被告林保定時，已欲幫大陸女子找結婚對
      象，並曾將該念頭告知被告林保定；林保定亦曾言及車有
      德適合；其欲介紹車有德的老婆到台打工一事，其曾告知
      林保定；另證稱：其有交代林保定代轉交款項予車有德等
      語（參見本院卷第九九頁至第一０一頁、第一０三頁），
      足見被告林保定確曾介紹證人車有德予被告乙○○，以供
      被告乙○○安排至大陸地區辦理假結婚，被告林保定辯稱
      ：並未介紹、參與證人車有德至大陸地區與林鳳姬結婚云
      云，與事實不符，應無可採信。另被告乙○○於本院審理
      時復結證稱：其在帶領車有德前往大陸前，即已交付介紹
      一萬元予被告林保定等語（參見本院卷第一０四頁），而
      被告林保定於當庭亦坦承自被告乙○○處收受一萬元之事
      。足見被告乙○○前開證詞為真，當可採信。被告林保定
      雖辯稱：該一萬元係被告乙○○請大家吃飯之款項，並非
      介紹費云云。惟被告乙○○應無設詞誣陷被告林保定之理
      ，已如前述，況參諸前述被告林保定確有介紹證人車有德
      充作被告乙○○安排之人頭丈夫等情，堪信該筆款項之性
      質確係被告乙○○所云，被告林保定介紹證人車有德之報
      酬。被告林保定所辯，無足可採。
  (四)綜上所述，被告乙○○、林保定共同使大陸地區女子非法入
    境台灣未遂及行使使公務員登載不實文書等犯行，皆已明確
    ，堪以認定，應依法論科。
三、另按台灣地區與大陸地區人民關係條例第七十九條第一項處
    罰違反同條例第十五條第一款所規定之使大陸地區人民非法
    進入台灣地區罪，凡非經合法手續進入者，均包括之，自不
    以偷渡進入者為限（最高法院九十年度台上字第三一八○號
    判決意旨參照）。本件被告穆燕堂與乙○○、林保定、陳順
    榮等四人；被告乙○○、林保定與證人車有德，分別均以假
    結婚之方式，欲使大陸地區人民曾玉連、林鳳姬以假結婚之
    方式進入台灣地區，雖在入境方式及手續形式上雖均合法，
    惟實質上形同以非法手段使大陸地區人民進入台灣地區，與
    前揭使大陸地區人民非法進入台灣地區規定相符，即該當本
    罪。被告乙○○、林保定已著手於非法使大陸女子林鳳姬來
    台，但因境管局發覺有異而使林鳳姬未能入境台灣，為未遂
    。又按戶籍登記簿為戶政機關公務員職務上所掌之公文書，
    該管公務員對於戶籍登記申請並無實質審查之權，而被告乙
    ○○、林保定、陳順榮、穆燕堂均明知被告穆燕堂與曾玉連
    並無結婚真意；被告乙○○、林保定與證人車有德均明知證
    人車有德與林鳳姬並無結婚之真意，竟推由被告穆燕堂、證
    人車有德持上開結婚公證書、證明書等文件申辦結婚登記，
    使該管公務員將此不實事項分別登載於戶籍登記簿，並持據
    上開記載不實之戶籍登記簿所製作之戶籍謄本，向內政部警
    政署入出境管理局承辦人員申請，而持以行使。故核被告乙
    ○○、林保定、陳順榮、穆燕堂等人就非法使大陸地區女子
    曾玉連入境來台部分犯行所為，均係違反台灣地區與大陸地
    區人民關係條例第十五條第一款之規定，應依同條例第七十
    九條第一項規定論處；並另皆犯刑法第二百十六條、第二百
    十四條之行使使公務員登載不實文書罪；被告乙○○、林保
    定就非法使大陸地區女子林鳳姬入境來台未遂部分犯行所為
    ，均係違反台灣地區與大陸地區人民關係條例第十五條第一
    款之規定，應依同條例第七十九條第四項、第一項規定論處
    ；並另皆犯刑法第二百十六條、第二百十四條之行使使公務
    員登載不實文書罪。被告乙○○、林保定、陳順榮、穆燕堂
    等人明知為不實之事項而使公務員登載於職務上所掌公文書
    之低度行為，應為行使該項文書之高度行為所吸收，不另論
    罪。被告乙○○、林保定、陳順榮、穆燕堂等人就使非法使
    曾玉連入境台灣及行使使公務員登載於職務上所掌公文書等
    犯行；被告乙○○、林保定、證人車有德就使非法使林鳳姬
    入境台灣未遂及行使使公務員登載於職務上所掌公文書等犯
    行間，均有犯意聯絡及行為分擔，俱為共同正犯。另按被告
    諸人行為後，刑法及刑法施行法業於九十四年二月二日經總
    統以華總一義字第０九四０００一四九０一號令修正公布，
    並於九十五年七月一日施行（下稱新刑法，修正前刑法下稱
    舊刑法），參酌最高法院九十五年五月二十三日刑事庭第八
    次會議決議，新刑法第二條第一項之規定，係規範行為後法
    律變更所生新舊法律比較適用之準據法，於新刑法施行後，
    應適用新刑法第二條第一項之規定，為「從舊從輕」之比較
    。另本件被告等人所犯前開各罪，經本院審理結果，認其係
    犯台灣地區與大陸地區人民關係條例第七十九條第一項、第
    五項及刑法第二百十六條、第二百十四條之行使使公務員登
    載不實文書罪。雖九十五年七月一日修正施行之刑法，已刪
    除第五十六條連續犯、第五十五條後段牽連犯之規定，但
    本件被告等人所犯本罪之時間在刑法修正施行前，而依當時
    連續犯與牽連犯之規定，被告乙○○、林保定應僅論以連續
    台灣地區與大陸地區人民關係條例第七十九條第一項之一罪
    ；被告穆燕堂、陳順榮僅論以較重之台灣地區與大陸地區人
    民關係條例第七十九條第一項之罪；而刑法修正後，因連續
    犯、牽連犯已經刪除，應將所犯各罪分論併罰，合併計算其
    法定最高本刑顯較原依連續範、牽連犯規定論處之台灣地區
    與大陸地區人民關係條例第七十九條第一項一罪之法定刑為
    重，依刑法第二條第一項之規定比較結果，應適用較輕之修
    正前刑法第五十六條連續犯、第五十五條後段牽連犯之規定
    。查被告乙○○、林保定先後兩次犯行，時間緊接、觸犯犯
    罪基本構成要件相同之罪名，顯係基於概括犯意為之，應依
    刑法修正施行前第五十六條之連續犯規定，分別僅論以較重
    之台灣地區與大陸地區人民關係條例第七十九條第一項之非
    法使大陸地區人士來台罪與刑法第二百十六條、第二百十四
    條之行使使公務員登載不實文書罪，並均加重其刑。又被告
    乙○○、林保定、陳順榮、穆燕堂所犯前揭二罪間，具有方
    法結果之牽連關係，應依修正施行前刑法第五十五條後段之
    規定，分別從一重之連續非法使大陸地區人士來台罪（被告
    乙○○、林保定）、非法使大陸地區人士來台罪處斷（被告
    穆燕堂、陳順榮）。被告穆燕堂前有如事實欄所載之前科紀
    錄等情，有台灣高等法院被告前案紀錄表一份在卷可稽。茲
    因被告行為後，刑法第四十七條有關累犯之規定業已修正，
    修正施行前刑法第四十七條規定：「受有期徒刑之執行完畢
    ，或受無期徒刑或有期徒刑一部之執行而赦免後，五年以內
    再犯有期徒刑以上之罪者，為累犯，加重本刑至二分之一。
    」，而修正後刑法第四十七條第一項規定：「受徒刑之執行
    完畢，或一部之執行而赦免後，五年以內故意再犯有期徒刑
    以上之罪者，為累犯，加重本刑至二分之一。」。查被告穆
    燕堂於有期徒刑執行完畢後，五年內故意再犯本件法定刑有
    期徒刑以上之罪，不論依修正前之刑法第四十七條，或修正
    後之刑法第四十七條第一項之規定，均構成累犯，對被告而
    言並無有利或不利之情形，應逕依現行刑法第四十七條第一
    項之規定，論以累犯，並加重其刑。另被告乙○○、林保定
    所為犯罪事實二所示犯行部分，雖未據起訴意旨論及，惟此
    部分與前開起訴論罪部分，具有裁判上一罪關係，應為起訴
    效力所及，本院自得併予審酌，附此敘明。爰審酌被告穆燕
    堂、乙○○、林保定、陳順榮犯本罪而使大陸地區人民非法
    進入台灣地區，影響政府對入出境管理之正確性、影響社會
    治安之程度、犯罪後被告乙○○、穆燕堂坦承犯行；被告林
    保定、陳順榮始終否認犯行之態度等一切情狀，分別量處如
    主文所示之刑，以資懲儆。又被告乙○○前未曾受有期徒刑
    以上刑之宣告，有台灣高等法院被告全國前案記錄表一份在
    卷可憑，經此起訴審判之刑事程序，應知所警惕，信無再犯
    之虞，本院因認所宣告之刑以暫不執行為適當，併諭知緩刑
    二年，以勵自新。且為使被告於緩刑期內受充分之教化與輔
    導，預防其再度犯罪，而確實達成緩刑之目的，並宣告於緩
    刑期內義務勞動，併依刑法第九十三條第一項之規定付保護
    管束。（刑法第七十四條有關緩刑之規定雖經修正，本院參
    酌最高法院九十五年五月二十三日刑事庭第八次會議之決議
    所示，認犯罪在新刑法施行前，新刑法施行後，緩刑之宣告
    ，應適用新刑法第七十四條相關規定）。另本件被告穆燕堂
    、陳順榮、林保定、乙○○等四人所為犯罪行為之時間，均
    係在九十六年四月二十四日以前，合於中華民國九十六年罪
    犯減刑條例第二條第一項第三款之規定，且所犯之台灣地區
    與大陸地區人民關係條例第七十九條第一項之罪名亦非前開
    減刑條例第三條所示罪名（即雖宣告刑超過有期徒刑一年六
    月，亦得減刑），應依法均減其等宣告刑二分之一。
據上論斷，應依刑事訴訟法第四百五十二條、第二百九十九條第
一項前段、臺灣地區與大陸地區人民關係條例第十五條第一款、
第七十九條第一項、第五項，刑法第十一條前段、第二條第一項
前段、第廿八條、第二百十六條、第二百十四條、修正施行前刑
法第五十五條、第五十六條、第四十七條第一項、現行刑法第七
十四條第一項第一款、第二項第五款、第九十三條第一項，中華
民國九十六年罪犯減刑條例第二條第一項第三款、第七條，判決
如主文。
本案經檢察官甲○到庭執行職務。
中    華    民    國    97    年    12    月    12    日
                  刑事第十二庭
                      審判長法  官  卓穎毓
                            法  官  莊玉熙
                            法  官  魏玉英
以上正本證明與原本無異。
如不服本判決應於收受本判決後10日內向本院提出上訴書狀，並
應敘述具體理由。如未敘述上訴理由者，應於上訴期間屆滿後20
日內向本院補提理由書狀（均須按他造當事人之人數附繕本）「
切勿逕送上級法院」。
                            書記官  秦建華
中    華    民    國    97    年    12    月    12    日
附錄論罪科刑條文：
臺灣地區與大陸地區人民關係條例第15條：
  下列行為不得為之：
    一、使大陸地區人民非法進入臺灣地區。
    二、明知臺灣地區人民未經許可，而招攬使之進入大陸地
        區。
    三、使大陸地區人民在臺灣地區從事未經許可或與許可目
        的不符之活動。
    四、僱用或留用大陸地區人民在臺灣地區從事未經許可或
        與許可範圍不符之工作。
    五、居間介紹他人為前款之行為。
臺灣地區與大陸地區人民關係條例第79條：
  違反第十五條第一款規定者，處一年以上七年以下有期徒刑，
  得併科新臺幣一百萬元以下罰金。
  意圖營利而犯前項之罪者，處三年以上十年以下有期徒刑，得
  併科新臺幣五百萬元以下罰金。
  前二項之首謀者，處五年以上有期徒刑，得併科新臺幣一千萬
  元以下罰金。
刑法第214條：
  明知為不實之事項，而使公務員登載於職務上所掌之公文書，
  足以生損害於公眾或他人者，處3年以下有期徒刑、拘役或500
  元以下罰金。
刑法第216條：
  行使第 210 條至第 215 條之文書者，依偽造、變造文書或登
  載不實事項或使登載不實事項之規定處斷。


司法院資訊處製作；財團法人民間司法改革基金會備份。
